【裁判字號】    99,抗,273
【裁判日期】    991011
【裁判案由】    聲明異議
【裁判全文】
臺灣高等法院高雄分院民事裁定           99年度抗字第273號
抗  告  人  乙○○
            丙○○
相  對  人  甲○○
上列抗告人因與相對人間清償票款強制執行事件，對於民國98年
8 月25日臺灣高雄地方法院99年度執事聲字第91號所為裁定提起
抗告，本院裁定如下：
    主  文
抗告駁回。
抗告程序費用由抗告人負擔。
    理  由
一、抗告意旨略以：抗告人乙○○自民國81年8 、9 月間起，開
    始裝潢坐落高雄市○○區○○段1060地號上建號1401即門牌
    號碼為高雄市前金區○○○路87號3 樓房屋（下稱系爭房地
    ），並添購設備，占有迄今，系爭房地大樓之主任委員兼管
    理員吳吉男，因管制裝潢人員進出而知悉上情，並出具證明
    書證明，債務人李德鐘（下稱債務人）亦不否認裝潢設備為
    乙○○所有。抗告人丙○○則於90年5 月30日租期屆滿後，
    仍有桌椅、電視等器具設備占用系爭房屋。第三人陳奉吾復
    證稱伊等在執行法院94年4 月12日查封前，確有共同占用系
    爭房屋經營KTV 之事實。至陳奉吾與第三人劉百豐間究為何
    法律關係，均不影響伊等於查封前占用系爭房屋之事實，執
    行法院自不得解除占有，點交與拍定人。原裁定僅以陳奉吾
    或劉百豐為承租人，疏未審究民法第965 條規定，即否定伊
    等亦為共同占有人之事實，而駁回異議，顯有違誤。爰求予
    廢棄原裁定，並撤銷執行法院96年度執字第52347 號執行命
    令等語。
二、經查，債權人嚴貽聲請強制執行債務人所有之系爭房地，
    因系爭房地前經乙○○於94年間聲請假扣押，並於94年4 月
    12日實施查封在案，執行法院乃逕調卷進行換價；嗣嚴貽
    撤回執行，執行法院通知系爭房地之抵押權人台灣中小企業
    銀行股份有限公司（下稱台灣中小企銀），經台灣中小企銀
    表示願接續執行，執行法院乃續為執行程序；系爭房地嗣於
    98年2 月20日進行特別拍賣，由甲○○拍定買受，執行法院
    於98年3 月5 日核發權利移轉證書，並命債務人應於文到15
    日內自行點交與拍定人，副本併送乙○○；惟其等均未自動
    履行，嗣抗告人並以其等於查封前占有系爭房屋為由聲明異
    議，經原裁定駁回等情，業經本院調閱執行法院96年度執字
    第52347 號、94年度執全字第859 號及3825號卷宗審閱無誤
    。
三、按債務人應交出之不動產，現為債務人占有或查封後為第三
    人占有者，執行法院應解除其占有，點交於買受人或承受人
    ，強制執行法第99條第1 項定有明文。準此，債務人之不動
    產，於查封時雖為獨立之第三人所占有，嗣債權人依法承受
    或其他之人依法拍定買受後，聲請點交時，如該不動產僅為
    執行債務人及其一般繼承人所占有，或執行債務人之受僱人
    、學徒與其他類此關係之占有輔助人所占有，或查封後其他
    第三人占有不動產，執行法院俱應解除其占有，點交於買受
    人或承受人。又對於物有事實上管領之力者，為占有人，民
    法第940 條定有明文。所謂對於物有事實上管領之力，如對
    於物已有確定及繼續之支配關係，或者已立於得排除他人干
    涉之狀態者，始可謂對於物已有事實上之管領力（最高法院
    95年度台上字第1124號裁判要旨可資參照）。 經查：
  (一)系爭房地前經乙○○聲請假扣押執行，並於94年4 月12日經
    執行法院查封登記在案，嗣執行法院會同乙○○於同年5 月
    19日到場執行查封時，債務人不在場，乙○○則陳稱占有及
    使用現狀另行具狀陳報，有其簽名確認之查封筆錄在卷可稽
    （94年度執全字第859 號執行卷），衡情若乙○○係自81年
    8 、9 月間起即開始裝潢占用系爭房屋者，自可於執行法院
    到場執行查封時，當場陳述系爭房屋之占有使用情形，並表
    明其為占用人之身分，而無另行查報之理。又乙○○復在系
    爭房屋查封後之94年4 月18日、同年月28日兩度具狀請求執
    行法院禁止債務人向第三人劉百豐按月收取系爭房屋之房租
    補償金新台幣（下同）50,000元，並提出執行法院91年度執
    字第45537 號94年2 月23日執行訊問筆錄，內載：「第三人
    劉百豐代理人稱：一劉百豐願自94年3 月1 日起按月在每月
    1 日給付債權人（即李德鐘）5 萬元之房租補償金迄95年1
    月15日止，如一期不履行則願無條件遷讓系爭房屋。二劉百
    豐願於95年1 月31日前將前項房屋無條件遷讓返還債權人。
    第三人乙○○稱：如果劉百豐無條件遷讓系爭房屋時，我也
    願意無條件搬遷系爭房屋內之設備器具。債權代理人稱：同
    意第三人劉百豐：乙○○所言..」等詞。再者，乙○○與債
    務人曾於95年4 月18日協議以1,100 萬元購買系爭房地，並
    約定在系爭房地過戶登記完成之前，暫由乙○○無償使用，
    至於目前之無權占用人劉百豐或其他無權占用人，由乙○○
    負責排除，與債務人無關等情，有協議書在卷可參（96年度
    執字第52347 號卷(一)乙○○97年6 月16日呈報狀證十）。承
    上足見，乙○○聲請假扣押執行系爭房地之際，及會同執行
    法院到場查封時，不僅均未提及其為系爭房屋之占有人，復
    向執行法院陳報系爭房地係由劉百豐占用及給付房租補償金
    予債務人，嗣於95年4 月18日乙○○與債務人簽訂協議書時
    ，猶確認系爭房地係由劉百豐或其他第三人占用中等情，堪
    認系爭房地於94年4 月12日發生查封效力時，應係在劉百豐
    或第三人占用中，而非在乙○○或丙○○占有使用支配之狀
    態下，應無疑義。
  (二)又執行法院於調取前揭假扣押卷進行換價之前，曾會同債權
    人嚴貽至現場查看使用現狀，當時系爭房地並無人在場，
    亦有96年12月31日查封筆錄在卷可按。嗣嚴貽撤回執行，
    接續執行之台灣中小企銀具狀陳報此房地係由第三人陳奉吾
    承租，並提出租賃契約書影本1 件、同意書1 紙。而依上開
    租賃契約書及同意書所示，債務人前自88年12月1 日起將系
    爭3 樓房地出租予陳奉吾，租期至90年11月30日止，租期屆
    滿後，雙方合意延展租期至93年11月30日止，嗣租期再行屆
    滿，雙方復合意延展租期至94年5 月31日止。準此，上述租
    用狀態與前段執行訊問筆錄所呈現之使用狀況，至少於94年
    3 月起至同年5 月31日部分有所重疊，而陳奉吾與劉百豐間
    究以何種法律關係共同占用系爭房地，雖屬不明。然抗告人
    自88年12月1 日起，至95年4 月18日乙○○與債務人簽訂協
    議書時，均非系爭房地占有使用人，灼然甚明。至上述租期
    或使用期間屆滿後（94年5 月31日或95年1 月31日），債務
    人縱與陳奉吾續訂租約或允准劉百豐或他人使用系爭房地，
    亦均在執行法院實施查封之後，依強制執行法第51條第2項
    規定，均無從對債權人發生效力，自不影響系爭房地於拍賣
    後應行點交。
  (三)至乙○○雖提出吳吉男之證明書，據以主張自81年8 、9 月
    間起即占用系爭房屋之事實。該證明書之內容雖記載：「乙
    ○○自81年8 、9 月起即占有此房地並裝潢開設KTV 」，惟
    乙○○曾於97年6 月16日具狀向執行法院陳稱原擬與第三人
    蘇秀貞共同經營KTV ，而由蘇秀貞擔任承租人，嗣因蘇秀貞
    籌不出資本而由其獨資經營等情（96年度執字第52347 號卷
    (一)乙○○97年6 月16日呈報狀），依其提出之蘇秀貞與債務
    人所訂租賃契約書記載之租賃期間乃為81年9 月10日起至84
    年9 月9 日，此有租賃契約書在卷可按（同上卷呈報狀證四
    ）。另依乙○○提出之臺灣臺南地方法院93年度訴字第217
    號94年11月29日言詞辯論筆錄亦僅能證明其曾於86年9 月11
    日至87年4 月30日向債務人承租系爭房地之事實（同上卷呈
    報狀證九）。此外，乙○○並未能提出租期展延或租約更新
    之事證，據此自無從認定其於租期屆滿後有繼續占用系爭房
    地之事實。乙○○主張裝潢設備為其所有，縱認屬實，惟該
    等設備存在其中之原因，可能係因其出租或出借之緣故，並
    非等同其對系爭房地具有確定支配管理力，自難遽認其為系
    爭房地之占有人。又丙○○主張90年5 月30日租期屆滿後，
    仍有桌椅、電視等器具設備留置系爭房地內，可證其於查封
    前占有系爭房屋之事實云云。然依其99年6 月4 日聲明異議
    提出之系爭房屋租賃契約書影本所示，租賃期間自88年6 月
    1 日起至90年5 月30日止，共二年，有租賃契約書附卷可憑
    （96年度執字第52347 號執行卷）。足見，丙○○承租期間
    在系爭房地查封前，即已屆滿，此外復未能提出任何證據足
    資證明其在94年4 月12日查封時，仍為合法占用系爭房地之
    事實。況其於99年7 月13日聲明異議狀提出證一之照片14紙
    （96年度執字第52347 號卷），至多僅能證明系爭房屋內之
    擺設狀況，並不足以認定該等桌椅、電視等家具設備為其所
    有，縱認上開設備為其所有，亦可能係因其租期屆滿後未及
    時搬遷之故，而繼續置放系爭房地內，尚無從遽認其為系爭
    房地占有人之事實。而依陳奉吾於原審98年度訴字第1199號
    確認買賣關係不存在等事件審理中所為之證詞：「（問：在
    那邊經營是自己經營還是跟人合夥？）自己經營。」、「（
    問：在那邊經營是否同時還有別人在那邊經營？）有」及「
    （問：還有誰？）有乙○○，丙○○還有蕾蕾」等情，不僅
    前後已有矛盾，難認屬實。就其所陳事實，至多僅能證明抗
    告人自88年起至95年間有與陳奉吾共同在系爭房地經營KTV
    之事實，然系爭房地既係由陳奉吾出面承租，並與債務人簽
    訂租賃契約，堪認對系爭房地之具有支配之事實管領力之人
    應為陳奉吾，至其與抗告人之間內部關係為何，尚無從對抗
    債務人及債權人。綜上各節，抗告人主張查封前即占用系爭
    房屋，執行法院無從解除其等占有，執行點交云云，均無可
    採。
四、綜上所述，系爭房地於94年4 月12日執行法院查封時，應係
    在劉百豐或陳奉吾占用中，抗告人均非占有人，其等對執行
    法院所為之點交執行程序聲明異議，為無理由。從而原裁定
    駁回抗告人之異議，核無不合。抗告人仍執前詞指摘原裁定
    不當，聲明廢棄，非有理由。
五、據上論結，本件抗告為無理由，依強制執行法第30條之1 ，
    民事訴訟法第495 條之1 第1 項、第449 條第1 項、第95條
    、第78條，裁定如主文。
中    華    民    國    99    年    10    月    11    日
                            民事第六庭
                                審判長法官  許明進
                                法      官  徐文祥
                                法      官  蘇姿月
以上正本證明與原本無異。
如不服本裁定應於送達後10日內向本院提出再抗告狀（並按他造
當事人之人數附繕本），並繳納再抗告費新臺幣1,000 元。
再為抗告僅得以適用法規顯有錯誤為理由，並應委任律師為代理
人。如委任律師提起抗告者，應一併繳納抗告費。
中    華    民    國   99    年    10    月     12    日
                                書  記  官  熊惠津
附註：
抗告人之配偶、三親等內之血親、二親等內之姻親，或抗告人為
法人、中央或地方機關時，其所屬專任人員具有律師資格並經法
院認適當者，亦得為第三審代理人。
抗告人或其法定代理人具有律師資格者及前項情形，應於提起抗
告或委任時釋明之。

司法院資訊處製作；財團法人民間司法改革基金會備份。
